【裁判字號】    99,訴,3011
【裁判日期】    991110
【裁判案由】    毒品危害防制條例
【裁判全文】
臺灣臺中地方法院刑事判決              99年度訴字第3011號
公  訴  人  臺灣臺中地方法院檢察署檢察官
被      告  乙○○
上列被告因違反毒品危害防制條例案件，經檢察官提起公訴（99
年度毒偵字第2764號），於本院準備程序，被告就被訴事實為有
罪之陳述，經本院告知簡式審判程序意旨，並聽取當事人之意見
後，經合議庭裁定改以簡式審判程序審理，判決如下：
    主  文
乙○○施用第一級毒品，累犯，處有期徒刑壹年。扣案之海洛因
拾參包（驗餘合計淨重壹點參貳玖壹公克）沒收銷燬之；扣案之
注射針筒貳支沒收。
    事  實
一、乙○○前曾因施用毒品案件，經送觀察、勒戒後，認有繼續
    施用毒品之傾向，再送戒治處所施以強制戒治，並於民國90
    年 1月31日執行完畢釋放後，由臺灣南投地方法院檢察署檢
    察官以90年度戒毒偵字第48號、第49號為不起訴處分確定。
    其又於前開強制戒治執行完畢釋放後 5年內之93年間，再因
    施用毒品案件，經臺灣南投地方法院判處有期徒刑 8月確定
    。而乙○○另於95、96年間，又因施用毒品案件，經臺灣南
    投地方法院分別判處有期徒刑9月、7月、1年6月確定，經減
    刑及合併定應執行有期徒刑1年7月確定後，甫於98年 5月27
    日執行完畢。猶不知悔改，復基於施用第一級毒品之犯意，
    於99年7月8日下午16、17時許，在停放於南投縣南投市貓羅
    溪旁堤防之車牌號碼 4435-UD號自用小客車內，以將第一級
    毒品海洛因置入針筒內並加水稀釋後注射至體內之方式，施
    用第一級毒品海洛因 1次。嗣至同日下午17時40分許，乙○
    ○駕駛上開車輛行經臺中縣大里市○○路 261號前時，因形
    跡可疑而遭警盤查後，在其右腳褲管下扣得海洛因毒品13包
    （嗣經送驗，驗餘合計淨重1.3291公克），經採集乙○○之
    尿液送驗後，結果呈嗎啡與可待因陽性反應，而查知上情。
二、案經臺中縣警察局霧峰分局報請臺灣臺中地方法院檢察署檢
    察官偵查起訴。
    理  由
一、按除被告所犯為死刑、無期徒刑、最輕本刑為三年以上有期
    徒刑之罪或高等法院管轄第一審案件者外，於刑事訴訟法第
    273條第1項程序進行中，被告先就被訴事實為有罪之陳述時
    ，審判長得告知被告簡式審判程序之旨，並聽取當事人、代
    理人、辯護人及輔佐人之意見後，裁定進行簡式審判程序；
    除簡式審判程序及簡易程序案件外，第一審應行合議審判，
    刑事訴訟法第273條之1第 1項、第284條之1分別定有明文。
    查本件被告乙○○所犯係死刑、無期徒刑、最輕本刑為三年
    以上有期徒刑或高等法院管轄第一審案件以外之罪，並於本
    院行準備程序時就被訴事實為有罪之陳述，本院合議庭依前
    揭規定，經評議結果，裁定改由受命法官獨任行簡式審判程
    序。又簡式審判程序之證據調查，依刑事訴訟法第273條之2
    規定，不受同法第159條第1項審判外陳述排除之限制，再被
    告對於卷內之各項證據，亦不爭執證據能力，故卷內所列之
    各項證據，自得作為證據，合先敘明。
二、上揭事實，業據被告乙○○迭於警詢、偵查及本院審理時始
    終坦承不諱；並有上開經警查獲之海洛因13包及注射針筒 2
    支扣案，復有扣押物品清單、行政院衛生署草屯療養院鑑定
    書各一件及照片數張在卷可資佐證。而被告上揭於為警查獲
    時所採之尿液，經送鑑驗結果，確呈可待因或嗎啡陽性反應
    ，亦有詮昕科技股份有限公司於99年 7月22日出具之濫用藥
    物尿液檢驗報告 1份附卷可稽。此外，復有臺中縣警察局霧
    峰分局毒品尿液真實姓名對照表 1份在卷可證。而海洛因施
    用入人體後水解還原成嗎啡，再循嗎啡之代謝方式排出體外
    ，已據行政院衛生署藥物食品檢驗局藥檢壹字第006431號
    函說明甚詳。足徵被告自白因有其他證據可補強，且查與事
    實相符，足予憑採。
三、次按施用第一、二級毒品為犯罪行為，毒品危害防制條例第
    10條定有處罰明文。故施用第一、二級毒品者，依前揭規定
    本應科以刑罰。惟基於刑事政策，對合於一定條件之施用者
    ，則依同條例第20條、第23條之規定，施以觀察、勒戒及強
    制戒治之保安處分。又毒品危害防制條例於92年7月9日修正
    公布，自93年1月9日施行，其中第20條、第23條將施用毒品
    之刑事處遇程序，區分為「初犯」及「五年內再犯」、「五
    年後再犯」。依其立法理由之說明：「初犯」，經觀察、勒
    戒或強制戒治後，應為不起訴處分或不付審理之裁定；經觀
    察、勒戒或強制戒治執行完畢釋放後，「五年內再犯」者，
    因其再犯率甚高，原實施之觀察、勒戒及強制戒治既已無法
    收其實效，爰依法追訴或裁定交付審理。至於經觀察、勒戒
    或強制戒治執行完畢釋放後，「五年後再犯」者，前所實施
    之觀察、勒戒或強制戒治已足以遮斷其施用毒品之毒癮，為
    期自新及協助其斷除毒癮，仍適用「初犯」規定，先經觀察
    、勒戒或強制戒治之程序。從而依修正後之規定，僅限於「
    初犯」及「五年後再犯」二種情形，始應先經觀察、勒戒或
    強制戒治程序。倘被告於五年內已再犯，經依法追訴處罰，
    縱其第三次（或第三次以上）再度施用毒品之時間，在初犯
    經觀察、勒戒或強制戒治執行完畢釋放五年以後，已不合於
    「五年後再犯」之規定，且因已於「五年內再犯」，顯見其
    再犯率甚高，原實施觀察、勒戒或強制戒治，已無法收其實
    效，即應依該條例第10條處罰（最高法院95年度第 7次及97
    年度第5次刑事庭會議決議足資參照）。經查，本件被告 乙
    ○○前曾因施用毒品案件，經送觀察、勒戒後，認有繼續施
    用毒品之傾向，再送戒治處所施以強制戒治，並於90年 1月
    31日執行完畢釋放後，由臺灣南投地方法院檢察署檢察官以
    90年度戒毒偵字第48號、第49號為不起訴處分確定。其又於
    前開強制戒治執行完畢釋放後 5年內之93年間，再因施用毒
    品案件，經臺灣南投地方法院判處有期徒刑 8月確定；另又
    於95、96年間，復因施用毒品案件，經臺灣南投地方法院分
    別判處有期徒刑9月、7月、1年6月確定，經減刑及合併定應
    執行有期徒刑1年7月確定後，甫於98年 5月27日執行完畢等
    情，有臺灣高等法院被告前案紀錄表 1份附卷可參，揆諸前
    開說明，因被告在90年1月31日後之5年內，業有施用毒品之
    行為，則本次被告於99年間再次施用毒品，即與 5年後再犯
    之情形有別，揆諸前開說明，公訴人就被告本案施用毒品之
    犯行提起公訴，核無違誤，自應由本院依法判決。是本案事
    證明確，被告犯行堪以認定，應依法論科。
四、核被告乙○○所為，係犯毒品危害防制條例第10條第 1項之
    施用第一級毒品罪。被告為施用第一級毒品而持有第一級毒
    品之低度行為，應為其施用第一級毒品之高度行為所吸收，
    不另論罪。又被告前有犯罪事實欄所載之前科，甫於98年 5
    月27日執行完畢，有臺灣高等法院被告前案紀錄表在卷可稽
    。其受有期徒刑之執行完畢後，5 年以內故意再犯本件有期
    徒刑以上之罪，為累犯，應依刑法第47條第 1項規定加重其
    刑。爰審酌被告曾有多次施用毒品之不良素行，經觀察、勒
    戒、強制戒治後，始終不知悔改警惕，猶一再施用毒品，足
    見其雖經觀察、勒戒及強制戒治等治療程序，仍未澈底戒絕
    施用毒品遠離毒害，顯未能善體國家設置觀察、勒戒與強制
    戒治機構，協助毒品施用者戒除毒害之良法美意，更無視於
    毒品對於自身健康之戕害及國家對於杜絕毒品犯罪之禁令，
    惡性非輕，兼衡以其犯罪之動機、目的、手段、智識能力、
    品行及犯後均坦承犯行，態度堪稱良好等一切情狀，量處如
    主文所示之刑，以示懲儆。
五、另扣案之海洛因13包（驗餘合計淨重1.3291公克），依毒品
    危害防制條例第2條第2項第 1款之規定，係屬第一級之毒品
    ，不問屬於犯人與否，爰依毒品危害防制條例第18條第 1項
    前段之規定，宣告沒收銷燬之。又扣案之注射針筒 2支，均
    為被告所有，且為其供施用毒品海洛因犯罪所用之物，業據
    被告於警詢、偵查及本院審理時供承在卷，爰依刑法第38條
    第1項第2款之規定，均併予宣告沒收之。至於扣案之行動電
    話1支（含SIM卡1張）、鑰匙1個、偽造汽車號牌 2片，雖屬
    被告所有，惟核與本案被告經起訴及經本院論罪科刑之犯罪
    事實無關，故不予宣告沒收，併此敘明。
據上論斷，應依刑事訴訟法第273條之1第1項、第299條第 1項前
段，毒品危害防制條例第10條第1項、第18條第1項前段，刑法第
11條前段、第47條第1項、第38條第1項第2款，判決如主文。
本案經檢察官甲○○到庭執行職務。
中    華    民    國    99    年    11    月    10    日
                  刑事第八庭    法  官  張智雄
以上正本證明與原本無異。
如不服本判決應於收受送達後10日內向本院提出上訴書狀，並應
敘述具體理由；其未敘述上訴理由者，應於上訴期間屆滿後20日
內向本院補提理由書（均須按他造當事人之人數附繕本）「切勿
逕送上級法院」。
                                書記官  黃舜民
中    華    民    國    99    年    11    月    10    日
附錄本案論罪科刑法條：
毒品危害防制條例第10條
施用第一級毒品者，處6月以上5年以下有期徒刑。
施用第二級毒品者，處3年以下有期徒刑。

司法院資訊處製作；財團法人民間司法改革基金會備份。
